臺灣高等法院刑事判決
109年度上易字第2139號
上  訴  人  
即  被  告  江日發




上列上訴人因違反毒品危害防制條例案件，不服臺灣士林地方法
院109年度審易字第1755號，中華民國109年10月6日第一審判決
（起訴案號：臺灣士林地方檢察署109年度毒偵字第1296號），
提起上訴，本院判決如下：
    主  文
上訴駁回。
    理  由
一、按刑事被告之上訴，以受有不利益之裁判，為求自己利益起
    見請求救濟者，方得為之，若原判決並未論罪科刑，即無不
    利益之可言，自不得上訴（最高法院20年上字第1241號判例
    參照）。次按依判決之種類，其對被告最不利至最有利之次
    序為：科刑、免刑、管轄錯誤、不受理、免訴、無罪之判決
    ，若僅就原判決聲明不服，並非求為更有利種類之判決，即
    無上訴利益之可言（最高法院92年度台上字第6147號判決意
    旨參照）。末按刑事訴訟之上訴制度，其允許受不利益判決
    之被告得為上訴，乃在許其為自己之利益，請求上級法院救
    濟而設，故被告之上訴，應以自己之利益為限，不得為自己
    之不利益而提起上訴（最高法院96年度台上字第4008號判決
    、105年度台上字第1626號判決意旨參照）。又原審法院認
    為上訴不合法律上之程式或法律上不應准許或其上訴權已經
    喪失者，應以裁定駁回之；第二審法院認為上訴有第362條
    前段之情形者，應以判決駁回之，刑事訴訟法第362條前段
    、第367條前段有明定。
二、經查：
（一）原判決意旨略以：上訴人即被告江日發（下稱被告）前因
      施用毒品案件，經臺灣高雄地方法院裁定將其送勒戒處所
      觀察、勒戒後，經評估認其有繼續施用毒品傾向，再經該
      院以89年度毒聲字第4319號裁定應令入戒治處所施以強制
      戒治，嗣於民國89年11月16日停止戒治出監、付保護管束
      ，並於90年5月31日保護管束期滿執行完畢，由臺灣高雄
      地方檢察署檢察官以90年度戒毒偵字第747號案件為不起
      訴處分確定，有本院被告前案紀錄表及前開不起訴處分書
      影本在卷可參，則其於109年6月9日施用第二級毒品之本
      案犯行，距離最近1次經觀察、勒戒執行完畢釋放後，已
      逾3年，且本案係於109年7月15日新法施行前所犯，並於1
      09年7月15日新法施行後之109年9月14日始繫屬原審法院
      ，有臺灣士林地方檢察署109年9月14日士檢家忠109毒偵1
      296字第1099040916號函上之原審法院收文戳可憑，揆諸
      最高法院109年台上字第3098號判決意旨說明，本案依毒
      品危害防制條例第35條之1第1款規定，檢察官本應依修正
      後毒品危害防制條例第20條第1項、第3項規定，聲請原審
      法院裁定令被告入勒戒處所施以觀察、勒戒，卻誤為提起
      公訴，其起訴之程序自屬違背規定，爰不經言詞辯論，逕
      為諭知不受理之諭知等語。
（二）查被告於109年6月9日再犯本次施用第二級毒品犯行，距
      其最近1次犯施用毒品罪經觀察、勒戒執行完畢釋放之89
      年11月16日，已逾3年，自應依109年1月15日修正公布、
      同年7月15日施行之毒品危害防制條例第20條第3項、現行
      第24條等規定，由檢察官基於一次性之整體規劃而重啟處
      遇程序，視被告個案情形，是否適合「觀察、勒戒或強制
      戒治」或給予「附命完成戒癮治療緩起訴處分」之機會。
      檢察官未予審酌有無對被告附命完成戒癮治療之緩起訴處
      分之可能，逕予起訴，法院無從替代檢察官為上開合義務
      性之裁量處遇，應認其起訴程序即屬違背規定，原審適用
      新法規定，因而不經言詞辯論諭知公訴不受理，核其認事
      用法並無違誤。被告上訴意旨請求從輕量刑云云，惟原判
      決係諭知本件公訴不受理，並未判處被告罪刑，要無就科
      刑審酌之餘地，揆諸前揭說明，被告即不得以上訴之方式
      請求為實體上有罪之判決，其上訴並無客觀之法律上利益
      可言，自屬欠缺上訴利益，顯與為自己利益請求救濟之上
      訴本旨相違，依前揭規定，其上訴顯屬違背法律上之程式
      ，且無從命補正，爰不經言詞辯論，逕予駁回。
據上論斷，應依刑事訴訟法第367條前段、第372條，判決如主文
。
中　　華　　民　　國　　109 　年　　11　　月　　30　　日
                  刑事第十七庭審判長法　官　鄭水銓
                              　　  法　官　黃雅芬
                              　    法　官　沈君玲
以上正本證明與原本無異。
不得上訴。
                                    書記官　彭于瑛
中　　華　　民　　國　　109 　年　　11　　月　　30　　日